【裁判字號】    95,交抗,155
【裁判日期】    950316
【裁判案由】    聲明異議
【裁判全文】
臺灣高等法院臺中分院刑事裁定      95年度交抗字第155號
抗  告  人
即受處分人  甲○○
上列抗告人因聲明異議案件，不服臺灣臺中地方法院中華民國（
95年度交聲字第64號）所為之裁定（原處分案號：交通部公路總
局臺中區監理所中華民國94年12月2日中監違字第裁六０─ＧＣ
0000000號）提起抗告，本院裁定如下：
    主  文
抗告駁回。
    理  由
一、本件抗告意旨以：「(一)、按民國（下同）95年2月5日起施行
    之行政罰法第5條規定：「行為後法律或自治條例有變更者
    ，適用行政機關最初裁處時之法律或自治條例，但裁判前之
    法律或自治條例有利於受處罰者，適用最有利於受處罰者之
    規定。」(二)、查依新修正之道路交通處罰條例第62條第4項
    規定，駕駛人肇事致人受傷而逃逸者，吊銷其駕駛執照；致
    人重傷或死亡而逃逸者，吊銷其駕駛執照，並不得再考領」
    ；同法第67條第1項規定：「汽車駕駛人曾依.... 第六十二
    條第四項後段規定吊銷駕駛執照者，終身不得考領駕駛執照
    。但有第六十七條之一所定情形者，不在此限。」；同法第
    67條第3項規定：「汽車駕駛人曾依本條例其他各條規定吊
    銷駕駛執照者，一年內不得考領駕駛執照」；申言之，駕駛
    人肇事致人受傷而逃逸者，吊銷其駕駛執照，僅1年內不得
    考領駕駛執照。本件車禍受傷者所受之傷並非重傷，依上開
    規定，抗告人僅於1年內不得考領駕駛執照，原處分機關裁
    決終身不得考領，於法有違，原裁定應予維持，適用法律亦
    有違誤。(三)、此外，依同法第63條規定已受吊銷駕駛執照處
    分者，不予記點。查原處分機關以抗告人「不依標誌標示標
    線號誌指示」轉彎為由，依同法第48條第1項第2款規定裁處
    罰鍰新台幣600元，惟抗告人既受吊銷執照之處分，自不得
    予以記點，原處分機關所為記點處分違法，原裁定予以維持
    ，適用法律亦有違誤」。提起抗告，請求撤銷原裁定云云。
二、原審裁定以：「(一)、按汽車駕駛人轉彎時，有不依標誌、標
    線、號誌指示之情形者，處六百元以上一千八百元以下罰鍰
    ；汽車（包括機器腳踏車）駕駛人，駕駛汽車肇事致人受傷
    或死亡，應即採取救護或其他必要措施，並向警察機關報告
    ，不得駛離，逃逸者吊銷駕駛執照；汽車駕駛人曾依第六十
    二條第一項之規定吊銷駕駛執照者，終身不得考領駕駛執照
    ，道路交通管理處罰條例第48條第1項第2款、第62條第1項
    、第67條第1項分別定有明文。(二)、查本案受處分人被舉發
    之違規事實有二，一為「不依標誌標線號誌指示」、一為「
    肇事致人受傷逃逸」，然受處分人對於因「不依標誌標線號
    誌指示」，經依違反道路交通管理處罰條例第48條第1項第2
    款之規定，裁處處罰鍰600元整部分，並未提出任何聲明異
    議之具體理由，且自承已繳納罰款完畢，而受處分人因該部
    分違規事實，經臺中市警察局第一分局員警查獲舉發等情，
    亦有違反道路交通管理事件通知單、道路交通事故現場圖在
    卷可佐，並經本件被害人郭昱志於警詢中陳稱：「因我由公
    益路沿精誠路往向上路直行，對方由對向越入我車道肇事」
    等語甚明，是受處分人此部分聲明異議，為無理由。(三)、次
    查，受處分人於上開時、地，駕駛車牌號碼9Ｕ─5679號自
    用小客貨車肇事致機車騎士郭昱志受傷而逃逸，經臺中市警
    察局第一分局員警查獲舉發等情，有違反道路交通管理事件
    通知單、道路交通事故現場圖、道路交通事故調查報告表一
    、二表、交通事故照片12張及裁決書1份等在卷可稽。雖受
    處分人以上開情詞置辯，惟查：(1)、本件受處分人以交通部
    公路總局臺中區監理所以違反第62條第1項處罰，與警察所
    填寫之61條第3項不相符合，監理所應無權自行修改違反條
    例加以處罰云云。然查本件受處分人駕駛車牌號碼9Ｕ─
    5679 號自用小客貨車於94年10月16日凌晨1時許於臺中市○
    ○路260號前肇事逃逸，經警舉發之事實，有臺中市○○○
    ○○道路交通管理事件通知單1份附卷可稽，而受處分人上
    述違規事實明確，並有臺中市警察局第一分局95年1月11日
    中分一交字第0940047114號函1份附卷可佐，且明確指出本
    案違規事實為「肇事逃逸」，係違反道路交通管理處罰條例
    第62 條第1項，原告發單上違規法條誤載為第61條第3項，
    應予更正等語。從而，本件員警舉發之事實既為「肇事逃逸
    」，僅告發單上違規法條誤載為第61條第3項，且事後亦已
    更正為第62條第1項，於法尚無不合，受處分人此節所辯，
    尚非可採。(2)、本件被害人郭昱志於警詢中陳稱：「因我由
    公益路沿精誠路往向上路直行，對方由對向越入我車道肇事
    」、「路人報案，我腳傷膀胱裂開」、「我由119救護車送
    至林新醫院救護」等語，復有郭昱志林新醫院診斷證明書在
    卷可佐，且受處分人對於上開時、地與證人郭昱志發生車禍
    一事亦不爭執，可知受處分人確有駕駛汽車肇事致使機車騎
    士郭昱志受傷之事實。再者，受處分人於94年10月16日警詢
    筆錄中供稱：「我由向上路沿精誠路往公益路方向行駛，當
    時我有看見對方由公益路沿精誠路往向上路直行，當時我在
    找手機不慎而肇事，肇事後我心中害怕我就駛離現場逕行離
    去，因當時路旁有很多青少年，我怕被打」等語，核與肇事
    被害人即郭昱志於94年12月6日偵訊筆錄中陳稱：「94年10
    月16日我騎機車從精誠路往向上路方向，我騎到ＬＥＯＮ店
    前我靠中間，甲○○就從對向車道彎到我的車道，我就人車
    倒地，我回頭看時，就發現甲○○又開回他原來車道開走，
    當時撞的力道蠻大的，我當時時速約10公里，因為我當時要
    停到ＬＥＯＮ店門口，因為我當時要送貨到該店，甲○○撞
    到我機車腳踏板的地方」等語相符。足見受處分人於肇事當
    時確已知悉其有撞擊被害人郭昱志所駕駛之機車，其嗣後辯
    稱：不知發生碰撞云云，亦不足採。(3)、再受處分人既確有
    駕駛汽車肇事，且當時亦有看見被害人，縱如受處分人辯稱
    車禍現場有青少年聚集、喧嘩，因心生畏懼，而未敢下車查
    看，然道路交通管理處罰條例第62條第1項規定汽車駕駛人
    如肇事致人受傷或死亡，應即採取救護或其他必要措施，並
    向警察機關報告，不得駛離，其目的在責令肇事者有保護或
    為其他必要措施之義務，以降低對被害人之傷亡，且本件受
    處分人於聲明異議狀中亦稱，肇事時其係慢速駛離現場，現
    場並無人叫喊或追趕上來，則其當時應可立即向警察機關報
    告或通知相關單位前往救護，而不要繼續駛離，然受處分人
    卻未為此舉，則其前揭所辯尚不得免除上開保護或必要措施
    之義務，故受處分人顯已明顯違反本條例之救護及報告義務
    ，其理至明。(四)、綜上所述，本件受處分人確有「不依標誌
    標線號誌指示」及「肇事致人受傷逃逸」之違規事實，已臻
    明確。受處分人所辯，殊不足取。從而，原處分機關據以援
    引上開規定，裁處罰鍰600元整，吊銷駕駛執照，終身禁考
    ，並依第63條第1項記違規點數1點，於法並無不當，本件異
    議為無理由，應予駁回等語」，經核並無違誤。
三、本院經查，按94年12月28日新修正公布之道路交通管理處罰
    條例第93條規定：「本條例施行日期，由行政院以命令定之
    。」，惟新法目前尚未經公佈施行，則抗告人執以新法修正
    內容為抗告理由，容有違誤，抗告人之抗告為無理由，應予
    駁回。
四、據上論結，應依道路交通案件處理辦法第26條，刑事訴訟法
    第412條，裁定如主文。
中    華    民    國    95    年    3    月    16     日
            刑事第三庭  審判長法  官  王  增  瑜
                              法  官  陳  欣  安
                              法  官  胡  忠  文
上列正本證明與原本無異。
不得再抗告。
                              書記官  陳  麗  玉
中    華    民    國    95    年    3    月    20     日
                                                      Ａ


司法院資訊處製作；財團法人民間司法改革基金會備份。
